【裁判字號】    90,上訴,1824
【裁判日期】    901128
【裁判案由】    毒品危害防制條例
【裁判全文】
台灣高等法院台中分院刑事判決                    九十年度上訴字第一八二四號
    上  訴  人
    即  被  告  乙○○
    選任辯護人  徐正安  律師
右上訴人因違反毒品危害防制條例案件，不服臺灣苗栗地方法院九十年度訴更字第三
號中華民國九十年八月二十四日第一審判決（起訴案號：臺灣苗栗地方法院檢察署八
十八年度偵字第五五三三號），提起上訴，本院判決如左：
      主  文
原判決撤銷。
本件公訴不受理。
      理  由
一、公訴意旨略以：被告乙○○曾於八十八年十一月七日，在苗栗縣苗栗市滿天星電
    動玩具店向不詳年籍者販入新台幣一萬元之第二級毒品安非他命後，起意販賣圖
    利，遂以天平秤分級包裝成二十包後，將該等安非他命置於其苗栗縣三義鄉○○
    村○○○鄰○○路十七號住處，待機販售，同年十一月八日，經警在前址搜獲已
    分裝成二十包之第二級毒品安非他命十三．四克、天平秤一座含砝碼一組、吸食
    器一組、分裝袋三七四個及分裝管二支，因認被告涉犯毒品危害防制條例第五條
    第二項之意圖販賣而持有第二級毒品安非他命罪嫌。
二、本件公訴意旨認被告涉有上開意圖販賣而非法持有安非他命罪嫌，係以被告購買
    安非他命後復以天平秤秤重後將之分裝成二十袋，此與一般吸食毒品者，要吸食
    即隨意拿一點吸之情形不同，若非被告乙○○為免將來販賣時，因斤兩不符吃虧
    ，豈須持有十三．四克之安非他命後，又以天平秤分級包裝成二十包後持有為其
    論據。訊據被告堅決否認有販賣安非他命之意圖，辯稱：被查獲之安非他命係供
    自己吸用，分裝之目的在於攜帶至工地方便且易於控制每日施用量，同時避免其
    他同好索取。扣案之天平秤原係供調配鴿子營養劑使用，警方查獲時已無秤盤而
    無法使用，顯然無法供分裝安非他命出售之用。至分裝袋係因不能零售而整包購
    買，用以分裝安非他命方便攜帶至工地施用，尚不得以分裝帶之數量推論有販賣
    之意圖等語。
三、按犯罪事實應依證據認定之，無證據不得推定其犯罪事實；又不能證明被告犯罪
    或其行為不罰者，應諭知無罪之判決，刑事訴訟法第一百五十四條第三百零一
    條第一項分別定有明文。又認定犯罪事實所憑之證據，無論其為直接或間接證據
    ，在訴訟上之證明均須於通常一般之人均不致有所懷疑而得確信其為真實之程度
    ，始得據為有罪之認定，倘其證明尚未達到此一程度而有合理之懷疑存在，以致
    無從形成對被告不利之確信時，依據罪疑利益歸於被告之法則，即應儘先為有利
    被告之判斷，不得徒憑主觀上之臆測遽行排除有利於被告之可能，最高法院七十
    六年臺上字第四九八六號著有判例足參。又，案件曾為不起訴處分而違背第二百
    六十條之規定再行起訴者，應諭知不受理之判決，刑事訴訟法第三百零三條第四
    款定有明文。
四、本院查：
  (一)警方於八十八年十一月八日下午六時五分許，在苗栗縣三義鄉○○村○○鄰○○
    路十七號被告乙○○住處查獲被告所有之吸食器一個、毒品安非他命淨重九．三
    三克（分裝成二十小包）、天平秤一座含砝碼一組、分裝袋三七四個及分裝管二
    支等情，業經被告自承在卷，核與證人即被告之父張金城證述查獲情節相符，並
    有搜索扣押證明筆錄、法務部調查局八十九年六月十五日（八九）陸（一）字第
    八九０三六八六五號檢驗通知書一紙附卷可參。被告於被查獲後，經檢察官以被
    告自八十八年十月間某日至同年十一月八日止，在上址施用毒品安非他命為由，
    聲請法院裁定，經原審法院以八十八年度毒聲字第一四六八號裁定，將被告移送
    勒戒所施以觀察勒戒後，認無繼續施用傾向，於八十八年十一月二十九日以八十
    八年度毒偵字第六四二號為不起訴處分確定之事實，亦有苗栗看守所八十八年十
    一月二十五日苗所衛字第三七九三號函影本及上開不起訴處分書附偵查卷可考，
    是被告確有持有上開安毒品非他命應無疑義。惟本案之重點，在於被告持有扣案
    安非他命之初是否有販賣之意圖，亦即本罪之成立，以有積極證據證明被告有販
    賣上開安非他命之意圖為要件。
  (二)本院以下列理由認並無積極證據證明被告有販賣持有毒品之意圖
    (1)被告自八十四年間起即因施用麻醉藥品安非他分別經新竹地院於八十四年四月
      十七日，以八十四年易字第一三０三號判決有期徒刑三月，再於八十六年八月
      二十九日，經法院以八十六年易字第四三九號判決有期徒刑四月確定，並均執
      行完畢。另本案經查獲後採集其尿液送驗結果亦呈甲基安非他命陽性反應，經
      原審法院以八十八年度毒聲字一四六八號裁定送台灣苗栗看守所附設觀察勒戒
      所觀察勒戒後認無繼續施用毒品之傾向，經檢察官於八十八年十一月二十九日
      以八十八年度毒偵字第六四二號為不起訴處分，已見前述。被告於本件所示八
      十八年十一月八日，因施用安非他命經查獲並送觀察勒戒後，於八十九年五月
      三日再因施用第二級毒品安非他命經查獲裁定送觀察勒戒，於同年五月二十五
      日因無繼續施用傾向出所，經檢察官於同年月二十六日以八十九年度毒偵緝字
      第二０一號為不起訴處分等情，有臺灣苗栗地方法院檢察署刑案資料查註紀錄
      表、臺灣高等法院被告全國前案紀錄表、法務部全國檢察官線上查詢刑案人犯
      在監所最新資料表各一份及不起訴處分書二份在卷可考，足徵被告自八十四年
      間至八十九年間長期施用第二級毒品安非他命甚明，其供陳查獲之安非他命係
      供自己施用等情，尚非無據。
    (2)證人吳昌錢於本院審理時證稱：八十三年至八十六年間，伊與被告共同養過鴿
      子，被告曾教導伊如何調配鴿子之營養劑，扣案之磅秤原係供被告調配營養劑
      之用，伊曾經看過等情，核與被告於偵查及原審所辯相符，並有養鴿相片四幀
      附卷可憑。且警方於查扣上開磅秤時，並無秤盤等情，亦據本院審理時勘驗無
      訛，且有苗栗縣警察局苗栗分局八十九年八月三日苗警栗刑字第八０二四號函
      可考，是上開磅秤是否確供被告分裝扣案安非他命使用實有合理懷疑。雖被告
      於警訊時陳稱：天平秤及砝碼、夾鏈袋等物係伊用來衡量安非他命使用等語，
      然參酌：I被告自八十四年間即開始施用安非他命，陸陸續續且長達數年之久
      已見前述，而磅秤之使用本不限於安非他命或營養劑，被告於偵查中供稱：「
      天平是秤鴿子飼料用的．．我買安非他命時，是拿著天平去秤，怕對方耍詐」
      等語，復於原審供稱：「天平秤是秤鴿子飼料用的，已經壞了」等語，是被告
      就磅秤使用及其後因缺磅盤無法使用等情，前後供述並無扞格之處。其上開供
      述與查獲時磅秤之客觀狀況亦相符合。II一般大量購買安非他命，依常理必可
      獲得較便宜之價格，是被告為求低價購得安非他命供己施用而一次大量購買，
      並防他人偷斤減兩而自備磅秤、塑膠袋等物，乃事理之常，實難徒憑被告購買
      數量較多及持有磅秤等物遽認被告有販賣意圖。
    (3)被告另辯稱遭查扣之分裝袋三百七十四只係因無法零買故買一大包等語，核與
      證人即被告購買該分裝袋業者林秀珍於警訊時所言伊賣之夾鏈袋不可零售等語
      大致相符，是扣案分裝袋三百七十四只亦不足以積極證明被告係用以販賣安非
      他命分裝之用。而扣案之二支分裝管，實際上是一般吸食飲料用之塑膠吸管，
      僅於一端開口處剪成斜口狀，此業經原審於八十九年八月三十一日調查時勘驗
      甚明，製有勘驗筆錄在卷可參，則其可用來將安非他命置入鋁箔包或玻璃球中
      ，可作為施用毒品工具之用甚明，與分裝並無必然關係。
    (4)本案扣案物係在被告住處搜索而得，且均未查獲任何欲販賣之對象，查獲當時
      ，在其住處同時起獲吸食器一組，此有搜索扣押證明書可參及該吸食器扣案可
      佐，參諸前述被告本身有施用第二級毒品安非他命之行為，則被告辯稱係於八
      十八年十一月七日，在苗栗縣苗栗市滿天星電動玩具店向不詳年籍者販入新台
      幣一萬元之第二級毒品安非他命供己施用，且隨手將該安非他命分裝以求攜帶
      至工地施用方便一節，尚屬可信。綜上，實無法僅以本案之扣案物，即遽以認
      定被告所持有之安非他命係基於販賣之意圖而持有，此外又無積極證據足認被
      告有被訴之意圖販賣毒品而持有安非他命之犯行，自無法以該項罪名相繩。
五、綜上所述，公訴人所舉上開證據，其證明力尚未到達至通常一般之人均不致有所
    懷疑而得確信其為真實之程度，就被告是否有販賣意圖尚有相當且合理之懷疑存
    在，本院盡調查能事，復查無其他積極證據足資證明被告犯罪，本院既無從形成
    對被告不利之確信，而被告持有前揭安非他命係為供己施用，其持有行為為低度
    行為，應為施用毒品之高度行為所吸收，為單純一罪關係，本案被告施用安非他
    命之行為，既經台灣苗栗地方法院檢察署八十八年度毒偵字第六四二號不起訴處
    分確定在案，公訴人此部分又再向本院重行起訴，揆諸前揭規定，本案應諭知不
    受理判決。原審未查，遽為被告有罪之判決，尚有未洽，應予撤銷改判。
六、據上論結，應依刑事訴訟法第三百六十九條第一項前段、第三百六十四條、第三
    百零四條第四款，判決如主文。
本案經檢察官甲○○到庭執行職務。
中       華       民       國   九  十    年    十一     月   二十八    日
                                臺灣高等法院臺中分院刑事第四庭
                                      審判長法  官  洪  耀  宗
                                            法  官  吳  重  政
                                            法  官  劉  登  俊
右正本證明與原本無異。
檢察官得上訴。
如不服本判決應於收受送達後十日內向本院提出上訴書狀，其未敘述上訴之理由者並
得於提起上訴後十日內向本院補提理由書（均須按他造當事人之人數附繕本）。
                                            書記官  鄧  智  惠
中       華       民       國   九  十    年    十一     月    三十     日
                                                                        Ｋ


司法院資訊處製作；財團法人民間司法改革基金會備份。
